---
title: "Preparação dos Dados"
date: "Outubro de 2019"
---

```{r setup_preparation, include=FALSE}
knitr::opts_chunk$set(echo = TRUE)
knitr::opts_chunk$set(fig.pos =  "h")
knitr::opts_knit$set(root.dir = "./")

options(Encoding="UTF-8")

# data prep libraries
library(tibble)
library(dplyr)
library(readxl)
library(stringr)
library(lubridate)

# loading required scripts
source("../src/util/auxiliary_functions.R")
source("../src/datapreparation/step_02_data_ingestion.R")
source("../src/datapreparation/step_03_data_cleaning.R")
source("../src/datapreparation/step_04_data_enhancement.R")
source("../src/datapreparation/step_05_dataset_preparation.R")
```

# Utilizando uma abordagem dividida em passos

Antes de iniciar a análise para o projeto Matrix-Methods-Cluster-Analysis, alguns importantes passos foram realizados para preparação da fonte de dados. Estes passos foram descritos a seguir:

- **Step 01**: Configuração do ambiente;
- **Step 02**: Ingestão dos dados;
- **Step 03**: Tratamento dos dados;
- **Step 04**: Enriquecimento dos dados;
- **Step 05**: Preparação dos datasets.

*******************************************************************************

# Funções criadas

Para realização deste trabalho, algumas funções foram criadas para otimizar atividades e procedimentos repetitivos. Estas funções também podem, futuramente, serem reusadas em outros projetos ou mesmo serem adicionadas uma library R.

## Funções gerais

``` {r ClearEnvironment, eval = FALSE}
# clear environment, memory, console screen and plots
ClearEnvironment <- function () {
  rm(list=ls())
  invisible(gc())
  cat("\014")
  
  while (!is.null(dev.list()))
    dev.off()
}
```

## Funções de análise de clusters

``` {r GetTimeSeriesDateParameters, eval = FALSE}
# to-do
```


``` {r GenerateTrainTestDatasets, eval = FALSE}
# to-do
```