---
title: "Preparação dos Dados"
date: "Outubro de 2019"
---

```{r setup_preparation, include=FALSE}
knitr::opts_chunk$set(echo = TRUE)
knitr::opts_chunk$set(fig.pos =  "h")
knitr::opts_knit$set(root.dir = "./")

options(Encoding="UTF-8")

# data prep libraries
library(tibble)
library(dplyr)
library(readxl)
library(stringr)
library(lubridate)

# loading required scripts
source("../src/util/auxiliary_functions.R")
```

# Utilizando uma abordagem dividida em passos

Antes de iniciar a análise para o projeto Matrix-Methods-Cluster-Analysis, alguns importantes passos foram realizados para preparação da fonte de dados. Estes passos foram descritos nos tópicos a seguir.

O processo preparação de dados, em geral, inclui etapas de extração (retirar os dados de sua localização atual), tranformação (limpar e normalizar os dados) e carga (colocar os dados em um banco de dados onde eles podem ser analisados).

## Step 01: Configuração do ambiente

Passo que executa configurações iniciais para execução dos passos seguintes.

## Step 02: Ingestão dos dados

A etapa de ingestão de dados - data ingestion - é responsável por carregas os dados da fonte de dados de origem.

``` {r step_02_data_ingestion, eval = FALSE}
source("../src/datapreparation/step_02_data_ingestion.R")
```

## Step 03: Tratamento dos dados

O objetivo desta etapa é analisar valores ausentes (missing values) e outras condições estranhas.

``` {r step_03_data_cleaning, eval = FALSE}
source("../src/datapreparation/step_03_data_cleaning.R")
```

##Step 04: Enriquecimento dos dados

Esta etapa visa melhorar a análise adicionando informações auxiliares. O aprimoramento de dados tem tudo a ver com garantir que todos os dados que chegam às áreas de negócio sejam analisados com um olhar crítico e sejam filtrados para maximizar seu valor.

``` {r step_04_data_enhancement, eval = FALSE}
source("../src/datapreparation/step_04_data_enhancement.R")
```

##Step 05: Preparação dos datasets

``` {r step_05_dataset_preparation, eval = FALSE}
source("../src/datapreparation/step_05_dataset_preparation.R")
```

*******************************************************************************

# Funções criadas

Para realização deste trabalho, algumas funções foram criadas para otimizar atividades e procedimentos repetitivos. Estas funções também podem, futuramente, serem reusadas em outros projetos ou mesmo serem adicionadas uma library R.

## Funções gerais

``` {r ClearEnvironment, eval = FALSE}
# clear environment, memory, console screen and plots
ClearEnvironment <- function () {
  rm(list=ls())
  invisible(gc())
  cat("\014")
  
  while (!is.null(dev.list()))
    dev.off()
}
```

## Funções de análise de clusters

``` {r GetTimeSeriesDateParameters, eval = FALSE}
# to-do
```


``` {r GenerateTrainTestDatasets, eval = FALSE}
# to-do
```