---
title: "Exploração dos Dados"
date: "Outubro de 2019"

output:
  html_document:
    code_folding: hide
---

```{r setup_exploration, include=FALSE}
knitr::opts_chunk$set(echo = TRUE)
knitr::opts_chunk$set(fig.pos =  "h")
knitr::opts_knit$set(root.dir = "./")

options(Encoding="UTF-8")

# markdown libraries
library(rmarkdown)
library(knitr)

# data exploration libraries
library(tibble)
library(dplyr)
library(tidyr)
library(stringr)
library(lubridate)

# plotting libraries
library(ggplot2)
library(plotly)
library(ggthemes)
library(ggalluvial)
library(ggpubr)
library(ggcorrplot)

# loading required scripts
source("../src/util/auxiliary_functions.R")
```

# Análise inicial

Este relatório tem o objetivo de apresentar uma série de explorações iniciais dos dados de entrevista sobre casamentos.

## Carregando a base de dados processada

Carregamos a base de dados alvo, previamente tratada durante os passos explicados na fase de **Data Preparation** (preparação de dados). 

```{r data_load, echo=TRUE}
target_data <- readRDS('../data/processed/target_dataset.rds')
summary(target_data)
```

## Exploração inicial das respostas às afirmações

Resultados das trinta entrevistas realizadas, pedindo-se para dar uma nota de 1 (discordo totalmente) a 5 (concordo totalmente). 

Pode-se notar que não houve concentração clara de respondentes em alguma opção de pergunta.

```{r interview_results, echo=TRUE, out.width = '100%'}

ds_aceitar_convite  <- target_data %>% 
  group_by(escala = aceitar_convite) %>% 
  summarize(total_aceitar_convite = n()) 
ds_gostar_doces     <- target_data %>% 
  group_by(escala = gostar_doces) %>% 
  summarize(total_gostar_doces = n()) 
ds_emocionar        <- target_data %>% 
  group_by(escala = emocionar) %>% 
  summarize(total_emocionar = n()) 
ds_conhecer_pessoas <- target_data %>% 
  group_by(escala = conhecer_pessoas) %>% 
  summarize(total_conhecer_pessoas = n()) 
ds_diversao_amigos  <- target_data %>% 
  group_by(escala = diversao_amigos) %>% 
  summarize(total_diversao_amigos = n()) 
ds_gostar_fotos     <- target_data %>% 
  group_by(escala = gostar_fotos) %>% 
  summarize(total_gostar_fotos = n()) 
ds_cansar_cerimonia <- target_data %>% 
  group_by(escala = cansar_cerimonia) %>% 
  summarize(total_cansar_cerimonia = n()) 
ds_casamento_civil  <- target_data %>% 
  group_by(escala = casamento_civil) %>% 
  summarize(total_casamento_civil = n()) 

plot_aceitar_convite <- ggplot(ds_aceitar_convite, 
                               aes(x = escala, y = total_aceitar_convite)) +
  geom_bar(stat = "identity", width = .5, fill = "brown1") +
  labs(title = "Sempre aceito convites", 
       subtitle = "1 (discordo totalmente) a 5 (concordo totalmente)") +
  theme(plot.subtitle = element_text(size = 6))

plot_gostar_doces <- ggplot(ds_gostar_doces, 
                            aes(x = escala, y = total_gostar_doces)) +
  geom_bar(stat="identity", width = .5, fill = "cadetblue") +
  labs(title = "O melhor são os doces", 
       subtitle = "1 (discordo totalmente) a 5 (concordo totalmente)") +
  theme(plot.subtitle = element_text(size = 6))

plot_emocionar <- ggplot(ds_emocionar, 
                         aes(x = escala, y = total_emocionar)) +
  geom_bar(stat="identity", width = .5, fill = "chocolate") +
  labs(title = "Me emociono com casamentos", 
       subtitle = "1 (discordo totalmente) a 5 (concordo totalmente)") +
  theme(plot.subtitle = element_text(size = 6))

plot_conhecer_pessoas <- ggplot(ds_conhecer_pessoas, 
                                aes(x = escala, y = total_conhecer_pessoas)) +
  geom_bar(stat="identity", width = .5, fill = "cornflowerblue") +
  labs(title = "Oportunidade de conhecer pessoas", 
       subtitle = "1 (discordo totalmente) a 5 (concordo totalmente)") +
  theme(plot.subtitle = element_text(size = 6))

plot_diversao_amigos <- ggplot(ds_diversao_amigos, 
                               aes(x = escala, y = total_diversao_amigos)) +
  geom_bar(stat = "identity", width = .5, fill = "darkorchid") +
  labs(title = "Me divirto com amigos", 
       subtitle = "1 (discordo totalmente) a 5 (concordo totalmente)") +
  theme(plot.subtitle = element_text(size = 6))

plot_gostar_fotos <- ggplot(ds_gostar_fotos, 
                            aes(x = escala, y = total_gostar_fotos)) +
  geom_bar(stat="identity", width = .5, fill = "aquamarine4") +
  labs(title = "Gosto de vídeos e fotos", 
       subtitle = "1 (discordo totalmente) a 5 (concordo totalmente)") +
  theme(plot.subtitle = element_text(size = 6))

plot_cansar_cerimonia <- ggplot(ds_cansar_cerimonia, 
                                aes(x = escala, y = total_cansar_cerimonia)) +
  geom_bar(stat="identity", width = .5, fill = "darkmagenta") +
  labs(title = "Cerimônias longas me cansam", 
       subtitle = "1 (discordo totalmente) a 5 (concordo totalmente)") +
  theme(plot.subtitle = element_text(size = 6))

plot_casamento_civil <- ggplot(ds_casamento_civil, 
                               aes(x = escala, y = total_casamento_civil)) +
  geom_bar(stat="identity", width = .5, fill = "tomato3") +
  labs(title = "Casamento no civil não vale", 
       subtitle = "1 (discordo totalmente) a 5 (concordo totalmente)") +
  theme(plot.subtitle = element_text(size = 6))

ggarrange(plot_aceitar_convite, 
          plot_gostar_doces, 
          plot_emocionar,
          plot_conhecer_pessoas,
          ncol = 2, 
          nrow = 2)

ggarrange(plot_diversao_amigos,
          plot_gostar_fotos,
          plot_cansar_cerimonia,
          plot_casamento_civil,
          ncol = 2, 
          nrow = 2)  
```

## Relação entre idade e sexo dos entrevistados

O box plot abaixo mostra a relação de distribuição existente entre a idade e o sexo dos entrevistados.

```{r distribution_age_by_sex, echo=TRUE, out.width = '100%'}

ggplot(target_data, aes(sexo, idade, 
                        color = sexo)) + 
  geom_boxplot(lwd = 1) + 
    labs(title = "Box plot", 
         subtitle = "Distribuição entre idade e sexo dos entrevistados",
         x = "Sexo",
         y = "Idade")

```

```{r exploration_3, include=FALSE}
ds_total_geral <- ds_aceitar_convite %>% 
  left_join(ds_gostar_doces) %>%
  left_join(ds_emocionar) %>%
  left_join(ds_conhecer_pessoas) %>% 
  left_join(ds_diversao_amigos) %>%
  left_join(ds_gostar_fotos) %>%
  left_join(ds_cansar_cerimonia) %>%
  left_join(ds_casamento_civil)

ds_total_geral[is.na(ds_total_geral)] <- 0
```

# Exploração da correlação entre as variáveis quantitativas

```{r correlation_plot, echo=TRUE, out.width = '100%'}

corr <- cor(target_data[, c(-1, -11)])

ggcorrplot(corr, hc.order = TRUE, 
           type = "lower", 
           lab = TRUE, 
           lab_size = 3, 
           method = "circle", 
           colors = c("tomato2", "white", "springgreen3"), 
           title = "Correlograma das Respostas", 
           ggtheme = theme_bw)
```