---
title: 'Cadeias de Markov de Tempo Discreto (DTMC: Discrete Time Markov Chain)'
output:
  html_document: default
  html_notebook: default
---

```{r}
# Limpando o console.
cat("\014") 
# Limpando o Global Environment.
rm(list = ls())
```

# Carregando o pacote markovchain.

```{r}
#install.packages("markovchain")
library(markovchain)
```

# Para o caso de transição de canais de um e-commerce.

Definindo a matriz de transição.

```{r}
tm <- matrix(c(0.00,0.10,0.20,0.70,
               0.20,0.00,0.30,0.50,
               0.00,0.00,1.00,0.00,
               0.00,0.00,0.00,1.00),
              nrow = 4,
              byrow = TRUE) 
tm
```

Criando a DTMC.

```{r}
dtmc <- new("markovchain",transitionMatrix=tm,
states=c("Canal_A","Canal_B","Venda","Saida"),
name="MarkovChain para o e-commerce") 
dtmc
```

Estima-se o estados sequentes pelo número de passos para quem inicia em cada canal.

```{r}
initialState<-c(1,0,0,0)
steps<-1
finalState<-initialState*(dtmc^steps) #using power operator
finalState
```

```{r}
initialState<-c(1,0,0,0)
steps<-2
finalState<-initialState*(dtmc^steps) #using power operator
finalState
```

Estima-se o estado assintótico para quem começa em um determinado canal.

```{r}
initialState<-c(1,0,0,0)
steps<-1000
finalState<-initialState*(dtmc^steps) #using power operator
finalState
```

Estima-se o estado assintótico para uma determinada distribuição de probabilidade de início.

```{r}
initialState<-c(0.70,0.30,0.00,0.00)
steps<-1000
finalState<-initialState*(dtmc^steps) #using power operator
finalState
```

Assim como é possível conhecer os atratores de forma.

```{r}
steadyStates(dtmc)
```

É possível visualizar a Cadeia de Markov através do pacote igraph.

```{r}
plot(dtmc)
```


# Para o caso de estados climáticos.

```{r}
# Limpando o console.
cat("\014") 
# Limpando o Global Environment.
rm(list = ls())
```

Definindo a matriz de transição.

```{r}
tm <- matrix(c(0.50, 0.25,0.25,0.50,0.00, 0.50,0.25,0.25,0.50),nrow = 3,
byrow = TRUE) 
tm
```

Criando a DTMC.

```{r}
dtmc <- new("markovchain",transitionMatrix=tm,
states=c("Rain","Nice","Snow"),
name="MarkovChain para o clima") 
dtmc
```

Alternativa para criar DTMC.

```{r}
dtmc2<-as(tm, "markovchain")
states(dtmc2) #note default names assigned to states.
dtmc2
```

É possível visualizar a Cadeia de Markov através do pacote igraph.

```{r}
plot(dtmc)
```


# Exploração de mais funcionalidades do pacote markovchain.

É possível acessar as probabilidades condicionais da matriz de transição por dois métodos.

Método 1:

```{r}
dtmc[2,3]
```

Método 2:

```{r}
transitionProbability(dtmc,"Nice","Snow")
```

Para acessar toda uma linha de probabilidade condicional:

```{r}
conditionalDistribution(dtmc,"Nice")
```

É possível ainda simular a distribuição de probabilidade depois de n passos.

```{r}
initialState<-c(0,1,0)
steps<-2
finalState<-initialState*(dtmc^steps) #using power operator
finalState
```

Assim como é possível conhecer as distribuições de estabilidade assintótica.

```{r}
steadyStates(dtmc)
```

# Estimação e simulação.

```{r}
# Limpando o console.
cat("\014") 
# Limpando o Global Environment.
rm(list = ls())
```

O pacote permite:

+ A criação de uma matriz de transição a partir de dados de sequencia de estados.

+ A criação de uma sequencia simulada de estados a partir de uma matriz de transição.

Usando os dados de volume de chuva da biblioteca do próprio pacote.

```{r}
data(rain)
mysequence<-rain$rain
createSequenceMatrix(mysequence)
```

Encontrando a matriz de transição, com intervalos de confiança, a partir dos dados (por MLE - Maximum Likelihood Estimation).

```{r}
myFit<-markovchainFit(data=mysequence,confidencelevel = .9,method = "mle")
myFit
```

```{r}
alofiMc<-myFit$estimate
alofiMc
```

Criação de uma sequencia simulada de estados.

```{r}
rmarkovchain(n = 365, object = alofiMc, t0 = "6+")
```

